---
title: "Informe Proyecto 2 entrega 1"
author:
- "Juan Luis Solórzano (carnet: 201598)"
- - "Micaela Yataz (carnet: 18960)"
date: "2025-01-20"
output: pdf_document
---


# git: https://github.com/JusSolo/Mineria_Proyecto2.git
```{r setup, include=FALSE}
knitr::opts_chunk$set(echo = TRUE)
datos <- read.csv('train.csv')
```

## Análisis exploratorio

### descripción de las variables:

SalePrice: el precio de venta de la propiedad en dólares. Esta es la variable objetivo que se intenta predecir.
MSSubClass: la clase de construcción
MSZoning: la clasificación general de zonificación
LotFrontage: pies lineales de calle conectada a la propiedad
LotArea: tamaño del lote en pies cuadrados
Street: tipo de acceso vial
Alley: tipo de acceso por callejón
LotShape: forma general de la propiedad
LandContour: planitud de la propiedad
Utilities: tipo de servicios públicos disponibles
LotConfig: configuración del lote
LandSlope: pendiente de la propiedad
Neighborhood: ubicaciones físicas dentro de los límites de la ciudad de Ames
Condition1: proximidad a la carretera principal o ferrocarril
Condition2: proximidad a la carretera principal o ferrocarril (si hay un segundo presente)
BldgType: tipo de vivienda
HouseStyle: estilo de vivienda
OverallQual: calidad general de materiales y acabados
OverallCond: calificación general de la condición
YearBuilt: año de construcción original
YearRemodAdd: año de remodelación
RoofStyle: tipo de techo
RoofMatl: material del techo
Exterior1st: revestimiento exterior de la casa
Exterior2nd: revestimiento exterior de la casa (si se utiliza más de un material)
MasVnrType: tipo de revestimiento de mampostería
MasVnrArea: área del revestimiento de mampostería en pies cuadrados
ExterQual: calidad del material exterior
ExterCond: condición actual del material en el exterior
Foundation: tipo de cimentación
BsmtQual: altura del sótano
BsmtCond: condición general del sótano
BsmtExposure: paredes del sótano de salida directa o a nivel de jardín
BsmtFinType1: calidad del área terminada del sótano (tipo 1)
BsmtFinSF1: pies cuadrados terminados, tipo 1
BsmtFinType2: calidad del área terminada del sótano (tipo 2, si está presente)
BsmtFinSF2: pies cuadrados terminados, tipo 2
BsmtUnfSF: pies cuadrados sin terminar del área del sótano
TotalBsmtSF: total de pies cuadrados del área del sótano
Heating: tipo de calefacción
HeatingQC: calidad y condición de la calefacción
CentralAir: aire acondicionado central
Electrical: sistema eléctrico
1stFlrSF: pies cuadrados del primer piso
2ndFlrSF: pies cuadrados del segundo piso
LowQualFinSF: pies cuadrados terminados de baja calidad (todas las plantas)
GrLivArea: pies cuadrados de área habitable sobre el nivel del suelo
BsmtFullBath: baños completos en el sótano
BsmtHalfBath: medios baños en el sótano
FullBath: baños completos sobre el nivel del suelo
HalfBath: medios baños sobre el nivel del suelo
Bedroom: número de dormitorios sobre el nivel del sótano
Kitchen: número de cocinas
KitchenQual: calidad de la cocina
TotRmsAbvGrd: total de habitaciones sobre el nivel del suelo (no incluye baños)
Functional: calificación de funcionalidad de la vivienda
Fireplaces: número de chimeneas
FireplaceQu: calidad de la chimenea
GarageType: ubicación del garaje
GarageYrBlt: año en que se construyó el garaje
GarageFinish: acabado interior del garaje
GarageCars: capacidad del garaje en número de autos
GarageArea: tamaño del garaje en pies cuadrados
GarageQual: calidad del garaje
GarageCond: condición del garaje
PavedDrive: acceso pavimentado
WoodDeckSF: área de la terraza de madera en pies cuadrados
OpenPorchSF: área del porche abierto en pies cuadrados
EnclosedPorch: área del porche cerrado en pies cuadrados
3SsnPorch: área del porche de tres estaciones en pies cuadrados
ScreenPorch: área del porche con malla en pies cuadrados
PoolArea: área de la piscina en pies cuadrados
PoolQC: calidad de la piscina
Fence: calidad de la cerca
MiscFeature: característica miscelánea no cubierta en otras categorías
MiscVal: valor en dólares de la característica miscelánea
MoSold: mes en que se vendió
YrSold: año en que se vendió
SaleType: tipo de venta
SaleCondition: condición de la ventaß

### Estadisticas descriptivas de

```{r}
summary(datos)
```


### Prueba de normalidad en las variables cuantitativas

### Analisis de  correlacion 

### Analisis de grupos (K-medias o clustering jerárquico)

## Conjuntos de entrenamiento y prueba

## 






