---
title: "Informe Proyecto 2 entrega 2"
author:
- "Juan Luis Solórzano (carnet: 201598)"
- - "Micaela Yataz (carnet: 18960)"
date: "2025-01-20"
output: pdf_document
---
```{r, librerías y base de datos,include=FALSE}
library(dplyr)
library(GGally)
library(ggplot2)
library(tidyr)
library(caret)
datos <- read.csv('train.csv')

vars_cuantitativas <- c("SalePrice", "LotFrontage", "LotArea", "OverallQual", "OverallCond", 
                        "YearBuilt", "YearRemodAdd", "MasVnrArea", "BsmtFinSF1", "BsmtFinSF2", 
                        "BsmtUnfSF", "TotalBsmtSF", "X1stFlrSF", "X2ndFlrSF", "LowQualFinSF", 
                        "GrLivArea", "BsmtFullBath", "BsmtHalfBath", "FullBath", "HalfBath", 
                        "BedroomAbvGr", "KitchenAbvGr", "TotRmsAbvGrd", "Fireplaces", "GarageYrBlt", 
                        "GarageCars", "GarageArea", "WoodDeckSF", "OpenPorchSF", "EnclosedPorch", 
                        "X3SsnPorch", "ScreenPorch", "PoolArea", "MiscVal", "MoSold", "YrSold")

datosC <- datos %>%
  select(all_of(vars_cuantitativas))
# completar variables:

datosC$LotFrontage[is.na(datosC$LotFrontage)] <- 0
datosC$MasVnrArea[is.na(datosC$MasVnrArea)] <- 0
datosC$GarageYrBlt[is.na(datosC$GarageYrBlt)] <- median(datosC$GarageYrBlt, na.rm = TRUE)


y<- datosC$SalePrice
set.seed(123)
trainI<- createDataPartition(y, p=0.8, list=FALSE)
train<-datosC[trainI, ]
test<-datosC[-trainI, ]



```


# git: https://github.com/JusSolo/Mineria_Proyecto2.git


# 1 Se usaran los mismos conjuntos de entrenamiento y prueba que usó para los modelos de regresión lineal en la entrega anterior.

```{r, echo=FALSE}
cat("Conjunto de entrenamiento (cantidad de muestras:", nrow(train), ") \n ")
head(train)

cat("Conjunto de prueba (cantidad de muestras:", nrow(test), ") \n ")
head(test)
```



# 2.  Elabore un árbol de regresión para predecir el precio de las casas usando todas las variables.

# 3. Úselo para predecir y analice el resultado. ¿Qué tal lo hizo?

# 4. Haga, al menos, 3 modelos más, cambiando el parámetro de la profundidad del árbol. ¿Cuál es el mejor modelo para predecir el precio de las casas?

# 5. Compare los resultados con el modelo de regresión lineal de la hoja anterior, ¿cuál lo hizo mejor?

# 6. Dependiendo del análisis exploratorio elaborado cree una variable respuesta que le permita clasificar las casas en Económicas, Intermedias o Caras. Los límites de estas clases
deben tener un fundamento en la distribución de los datos de precios, y estar bien
explicados

# 7. Elabore un árbol de clasificación utilizando la variable respuesta que creó en el punto
anterior. Explique los resultados a los que llega. Muestre el modelo gráficamente. Recuerde
que la nueva variable respuesta es categórica, pero se generó a partir de los precios de las
casas, no incluya el precio de venta para entrenar el modelo.